臺灣雲林地方法院交通事件裁定　　　　　　　　　　九十二年度交聲字第二三號
　　移
　　異　議　人
　　即受處分人　甲○○
右列異議人因違反道路交通管理處罰條例案件，對於交通部公路總局嘉義區監理所雲
林監理站民國九十二年十一月十三日所為之裁決處分（原處分案號：雲監裁字第裁七
二─ＫＡＣ○一三八二一號），聲明異議，本院裁定如左：
    主  文
異議駁回。
    理  由
一、原處分機關交通部公路總局嘉義區監理所雲林監理站以異議人甲○○於民國九十
    二年九月二十九日二十一時五十四分，駕駛車號三○三九─ＧＭ號自用小客車沿
    雲林縣斗六市○○○路由北往南行駛，在行經該路與中堅西路交岔路口欲左轉往
    中堅西路行駛時，因其轉彎車未讓直行車先行，致與斯時亦沿民生南路由南往北
    直行行經前開交岔路口、由林昱丞所騎無號牌重型機車發生碰撞，林昱丞因而人
    車倒地受有傷害，經送醫急救，仍於同年月三十日凌晨一時十五分不治死亡。雲
    林縣警察局乃以異議人有違反道路交通管理處罰條例第四十八條第六款及第六十
    一條第一項第四款之行為，予以掣單舉發。嗣異議人於舉發通知單上所載之應到
    案日期前向原處分機關提出申訴，經原處分機關認異議人之申訴無理由，乃依道
    路交通管理處罰條例第四十八條第六款、第六十一條第一項第四款及違反道路交
    通管理事件統一裁罰基準表，裁處新台幣（下同）九百元罰鍰及吊銷其駕駛執照
    ，一年內不得考領駕駛執照，並依同條例第六十三條第一項第一款之規定，記違
    規點數一點。
二、聲明異議意旨略以：本案尚在偵查中，相關肇事責任及原因尚未判定（尚未送車
    輛行車事故鑑定委員會鑑定），故斗六分局開立之舉發通知單應予撤銷。又異議
    人案發當時，在路口已進行左轉動作，車身並已通過路中心線，突然聽見煞車聲
    響，林昱丞所騎之機車已向異議人右側車身撞擊而來，故異議人是否為轉彎車不
    讓直行車先行，尚難界定，為此聲明異議等語。
三、按汽車行駛至交岔路口，轉彎車應讓直行車先行；汽車駕駛人轉彎時，轉彎車不
    讓直行車先行者，處二百元以上六百元以下罰鍰（按：本條貨幣單位以銀元為單
    位，若換算成新台幣，則為六百元以上一千八百元以下罰鍰）；汽車駕駛人駕駛
    汽車違反道路交通安全規則，因而肇事致人死亡者，吊銷其駕駛執照，一年內不
    得考領駕駛執照。道路交通安全規則第一百零二條第一項第六款、道路交通管理
    處罰條例第四十八條第六款、第六十一條第一項第四款、第六十七條第三項分別
    規定甚明。而有第四十八條之情形者，除依原條款處罰鍰外，並記違規點數一點
    ，亦為道路交通管理處罰條例第六十三條第一項第一款所明定。
四、本件異議人對於在右揭時、地與林昱丞發生行車事故，並致林昱丞死亡之事實並
    不爭執，惟以前開情詞置辯。然查：
  (一)道路交通管理之稽查、舉發，為警察機關之法定執掌（見道路交通管理處罰條例
    第七條、第七條之一、第七條之二，違反道路交通管理事件統一裁罰基準及處理
    細則第六條），一旦發覺有違反道路交通管理之行為者，應即本於職權進行舉發
    ，至應否處罰，則由法定處罰機關（見道路交通管理處罰條例第八條第一項規定
    ）為之。是警察機關就交通違規事件，僅立於舉發之地位，非最後決定處罰之機
    關（除有道路交通管理處罰條例第八條第一項第二款規定由警察機關為處罰主體
    之情形外）。舉發交通違規事件既為警察機關之職權，則是否確有交通違規事實
    及應否舉發，原即應由警察機關本於職權加以認定，法律上並無肇事責任及原因
    應經判定方得舉發之限制。至行為人是否確有舉發之違規行為而應加以處罰，則
    為處罰機關之權責與行為人若不服處罰機關之決定，得否抗告之問題。是異議人
    以本案尚未經車輛行車事故鑑定委員會鑑定肇事原因與責任，警察機關不得先行
    舉發，故要求撤銷舉發等語，容有誤會，先予敘明。
  (二)就本案之肇事責任部分，異議人固於庭訊時辯稱：我認為我沒有過失等語。然查
    ，依卷附道路交通事故現場圖（含草圖）、現場照片及車損照片所示，林昱丞機
    車於交岔路口所遺留之五‧八公尺煞車痕（停止線內長二‧三公尺，停止線外長
    三‧三公尺），距離分向限制線（雙黃實線）為二‧一公尺，可見林昱丞於事故
    發生前行駛之位置相當接近劃分雙向車道的雙黃線，亦即道路中央，而依異議人
    之自用小客車右前保險桿、右前車門均有受損以及前開煞車痕末端稍微向東側彎
    曲之情形可知，兩車最初撞擊點應在異議人之自用小客車右前保險桿部位（此亦
    為異議人於警訊中所自承），機車車身再撞擊自用小客車右前車門，並因撞擊力
    道甚強，而導致機車車體斷裂散落在路中央。因此，在林昱丞發現異議人來車而
    緊急煞車（由地面所遺留之前開煞車痕可知）並往前行進五‧八公尺後，才與異
    議人之右前保險桿部位發生碰撞的情形看來，異議人之自用小客車在事故發生前
    ，林昱丞的機車就已相當的速度接近路口，異議人卻在行駛到路口中心處時，疏
    未注意對向來車，以致未讓林昱丞之直行車輛先行而有搶先進行左轉彎的動作，
    林昱丞因而見狀煞車不及，發生本件事故。此由異議人於本院訊問時陳稱：當時
    我開車行駛民生南路由北往南，行經民生南路與中堅西路交岔路口時，我要左轉
    彎行駛中堅西路，在我快要完成左轉彎時，我就聽到一聲很大聲的煞車聲，然後
    就「碰」的一聲。我當時有停在路口，看沒有車子才起步左轉等語，亦可知異議
    人在左轉前，林昱丞之機車應已接近路口，至其所稱沒有看到林昱丞之機車，應
    係異議人未注意察看對向來車所致。本件事故經送請台灣省嘉雲區車輛行車事故
    鑑定委員會、台灣省車輛行車事故覆議鑑定委員會鑑定結果，亦同此見解，均認
    為：「依據高車右前保險桿、右前門損壞情況並參考機車車體斷裂情況以及警繪
    圖示之林機車煞車痕位置與長度研判：林君預見狀況踩煞車並向外側微閃，機車
    左前方先與高車右前保險桿接觸後，機車側身復撞擊高車右前門；雖然機車煞車
    痕僅五‧八公尺，惟依據車體斷裂分散情況認為，林機車進入路口前有相當之車
    速故甲○○駕駛自小客車，夜間左轉彎車未讓直行車先行，為肇事主因。林昱丞
    駕駛無牌照重機車，夜間未注意車前狀況，為肇事次因」，此有台灣省嘉雲區車
    輛行車事故鑑定委員會九十二年十二月十六日嘉鑑字第九二一四二四號函所附鑑
    定意見書、台灣省車輛行車事故覆議鑑定委員會九十三年三月十六日府覆議字第
    九三一○○六七號函在卷可稽，異議人駕駛自用小客車行駛至交岔路口，轉彎車
    未讓直行車先行之違規行為，自堪認定。
五、綜上所述，異議人上開所辯，均無足採。從而原處分機關依道路交通管理處罰條
    例第四十八條第六款、第六十一條第一項第四款及違反道路交通管理事件統一裁
    罰基準表，裁處九百元罰鍰及吊銷其駕駛執照，一年內不得考領駕駛執照，並依
    同條例第六十三條第一項第一款之規定，記違規點數一點，於法核無不合，異議
    人之異議為無理由，應予駁回。
六、據上論斷，應依道路交通管理處罰條例第八十七條第二項，道路交通案件處理辦
    法第十九條，裁定如主文。
中     華     民      國     九十三     年      四      月      九      日
                                        臺灣雲林地方法院交通法庭
                                            法  官  李明益
右正本證明與原本無異。
如不服本裁定，應於裁定送達後五日內向本院提出抗告狀。
                                            書記官  許立昌
中     華     民      國     九十三     年      四      月      九      日
